臺灣新北地方法院刑事判決
111年度金訴字第496號
公  訴  人  臺灣新北地方檢察署檢察官
被      告  王樹清



上列被告因違反洗錢防制法等案件，經檢察官提起公訴（110年
度偵字第42048號）及移送併案審理（111年度偵字第9082、1651
0號），本院判決如下：
    主  文
王樹清幫助犯一般洗錢未遂罪，處有期徒刑4月，併科罰金新臺
幣2萬元，罰金如易服勞役，以新臺幣1,000元折算1日。
    事  實
一、王樹清依其成年人之社會經驗及智識程度，應知金融機構存
    摺帳戶為個人信用之表徵而屬個人理財之重要工具，一般人
    皆可輕易至金融機構開立存款帳戶及申請金融卡，更可預見
    若將自己所有之金融帳戶資料提供他人使用，有供詐欺集團
    成員用於收受被害人匯款且提領一空之可能，而致被害人追
    索不能一事，因而對所提供或轉交之帳戶可能幫助他人從事
    詐欺不法犯罪及犯罪集團使用該帳戶，足以掩飾或隱匿犯罪
    所得之去向均有預見，仍不違背其本意，基於幫助詐欺及洗
    錢之不確定故意，於民國110年7月12日前某時，在新北市新
    莊區鴻金寶麻吉廣場（址設新北市○○區○○路000巷0號），將
    其所申設之中國信託商業銀行股份有限公司（下稱中信商銀
    ）帳號000000000000號帳戶（下稱本案帳戶）的存摺、提款
    卡及密碼，交與真實姓名、年籍均不詳、綽號「小玉」（下
    逕稱「小玉」）之人，嗣「小玉」所屬之詐欺集團（下稱本
    案詐欺集團）共同意圖為自己不法之所有，基於三人以上共
    同詐欺取財及洗錢之犯意聯絡，先由該詐欺集團某成員以附
    表編號1至3所示詐欺方式，詐騙如附表編號1至3所示告訴人
    ，致其等陷於錯誤，分別於如附表編號1至3所示匯款時間，
    將如附表編號1至3所示匯款金額，匯至本案帳戶，然因本案
    帳戶於110年7月12日遭列為警示帳戶，本案詐欺集團成員遂
    未成功提領本案帳戶內之上開款項以隱匿詐欺取財之犯罪所
    得之去向及所在。 
二、案經如附表編號1至3所示告訴人分別訴由新北市政府警察局
    三峽分局及板橋分局、桃園市政府警察局龍潭分局報告臺灣
    新北地方檢察署（下稱新北地檢署）檢察官偵查起訴。
    理  由
壹、證據能力部分：
    按被告以外之人於審判外之陳述，雖不符刑事訴訟法第159
    條之1至第159條之4之規定，而經當事人於審判程序同意作
    為證據，法院審酌該言詞陳述或書面陳述作成時之情況，認
    為適當者，亦得為證據。當事人、代理人或辯護人於法院調
    查證據時，知有刑事訴訟法第159條第1項不得為證據之情形
    ，而未於言詞辯論終結前聲明異議者，視為有前項之同意，
    刑事訴訟法第159條之5定有明文。查本判決所引用被告以外
    之人於審判外作成之相關供述證據，雖屬傳聞證據，惟公訴
    人、被告王樹清於本院準備程序均未對證據能力有所爭執（
    見本院卷第72至73頁），亦未於言詞辯論終結前聲明異議，
    本院審酌上開證據資料製作時之情況，尚無違法不當及證明
    力明顯過低之瑕疵，亦認為以之作為證據應屬適當，故認前
    揭證據資料均有證據能力。又本判決其餘所引用之非供述證
    據，查無違反法定程序取得之情形，亦均認具證據能力。
貳、實體部分：
一、被告答辯：
　　被告否認犯罪，辯稱：我是將本案帳戶的存摺及提款卡密碼
    交給「小玉」，想要請他幫我辦理貸款，我沒有將提款卡交
    給「小玉」，「小玉」是證人林昱穎（下逕稱其名），我不
    承認我是詐欺集團成員云云。
二、本院認定被告有罪的理由：
（一）可以先行認定的事實：
　　　本案帳戶遭本案詐欺集團作為收受詐欺款項使用，而附表
      編號1至3所示告訴人遭本案詐欺集團成員以附表編號1至3
      所示詐欺方式詐騙後，將如附表編號1至3所示匯款金額，
      分別於附表編號1至3所示匯款時間匯入本案帳戶等事實，
      被告並未否認（見本院卷第72頁），且有如下供述及非供
      述證據可佐，是此部分事實可以先行認定：
　　　1、證人即告訴人吳宗霖（下逕稱其名）在警詢中之供述
         【見新北地檢署110年度偵字第42048號卷（下稱偵字
         第42048號卷）第15至17頁】。
　　  2、證人即告訴人鍾易樺（下逕稱其名）在警詢中之供述
         【見新北地檢署111年度偵字第9082號卷（下稱偵字第
         9082號卷）第13至19頁】。
　　　3、證人即告訴人張力中（下逕稱其名）在警詢中之供述
         【見新北地檢署111年度偵字第16510號卷（下稱偵字
         第16510號卷）第55至57頁】。
　　　4、吳宗霖提出之網銀交易訊息（見偵字第42048號卷第19
         頁）。
　　　5、中信商銀110年8月11日中信銀字第110224839197183號
         函及所附之客戶基本資料、存款交易明細（見偵字第4
         2048號卷第61至67頁）。
　　　6、張力中提出之轉帳成功訊息（見偵字第16510號卷第93
         頁）。
　　　7、張力中與詐欺集團對話紀錄（見偵字第16510號卷第10
         5至123頁）。
　　　8、張力中新北市政府警察局新莊分局光華派出所受理詐
         騙帳戶通報警示簡便格式表（見偵字第16510號卷第77
         頁）。
　　  9、鍾易樺提出之詐欺集團資料（見偵字第9082號卷第81
         至84頁）。
　　 10、鍾易樺提出之網銀轉帳訊息（見偵字第9082號卷第85
         頁）。
　　 11、中信商銀111年5月27日中信銀字第111224839166062號
         函及掛失資料（見本院卷第97至99頁）。
（二）本件依照被告的答辯方向，主要的爭點為：1、被告交付
      本案帳戶金融資料的對象是林昱穎，或是真實姓名、年籍
      資料均不詳的「小玉」？2、被告有無將本案帳戶的提款
      卡交付與「小玉」？3、承上如有，則被告將本案帳戶的
      存摺、提款卡及密碼交付與「小玉」，主觀上是否具有幫
      助詐欺及幫助洗錢的不確定故意？析述如下：
　 1、依照林昱穎於審理中的證述，無法認定被告交付本案帳戶
      金融資料的對象是林昱穎：
 （1）被告先於偵查中辯稱：我是將本案帳戶存摺、提款卡密碼
      提供給朋友「小玉」作為辦理貸款使用云云。然被告於審
      理中陳稱：當初我是把本案帳戶交付給證人林昱穎（下逕
      稱其名），因為要繳酒駕罰金云云（見本院卷第68頁），
      後又改稱：我當時是先跟工作的店裡的人借錢繳納酒駕罰
      金，後來將本案帳戶交付與公司同事林昱穎，目的是為了
      要請他幫我辦理貸款，但我自己沒有跟代辦公司的人聯絡
      ，也不知道林昱穎的代辦公司叫什麼名字，我也不知道林
      昱穎要幫我申辦何種貸款，因為他說他要先幫我問問看才
      知道要辦理哪種貸款，林昱穎沒有跟我要過資力證明，我
      跟林昱穎只認識2至3個月云云（見本院卷第68至71頁）。
      可見被告於偵查及審理中的供述，已有前後不一致的情形
      。
 （2）參以林昱穎於審理中具結證稱略為：我與被告為餐廳「深
      夜未歸」的同事，被告跟我的班別不同，我不清楚被告擔
      任的職務，我們只會在店裡面相遇，我與被告不熟，我沒
      有向被告收取過金融帳戶的存摺或提款卡，我也不知道被
      告帳戶金融卡的密碼，我不清楚店裡其他同事有沒有跟被
      告收取過金融帳戶的提款卡或存摺，我知道被告去找過辦
      理貸款的代辦公司，因為被告曾經向我借錢，我有跟他提
      到可以去找銀行貸款想辦法，但我不清楚後來被告有沒有
      找到代辦公司等語（見本院卷第107至110頁），可知林昱
      穎否認曾經向被告收取本案帳戶的存摺及提款卡，則被告
      是否是將本案帳戶的存摺、提款卡及密碼交給林昱穎辦理
      貸款，自屬有疑。因此，依照卷內證據，無法認定被告是
      將本案帳戶的金融資料交付與林昱穎，而僅能認定被告是
      將本案帳戶的金融資料交付與真實姓名、年籍均不詳之「
      小玉」。
　 2、依照被告於偵查中的供述及本案帳戶的交易紀錄，可以證
      明被告有將本案帳戶的提款卡交付與「小玉」：
      被告雖於準備程序中坦承有交付本案帳戶的存摺及密碼，
      然否認有交付本案帳戶的提款卡（見本院卷第70頁）。經
      查，被告曾於警詢中自承：我將本案帳戶的存摺、提款卡
      及密碼交給我朋友「小玉」申辦貸款，只有印鑑章留在我
      自己身邊等語（見偵字第9082號卷第10頁），復於偵查中
      再度陳稱：因為很想要貸款，所以我將本案帳戶的提款卡
      跟密碼給「小玉」等語（見偵字第9082號卷第127頁），
      均自承有將本案帳戶的提款卡交與「小玉」；再參以被告
      於準備程序中供稱略為：我沒有從本案帳戶提領任何款項
      等語（見本院卷第70頁），而對照本案帳戶交易明細顯示
      ：該帳戶於110年7月12日13時10分許，有存入新臺幣（下
      同）90萬元的紀錄，而於同日13時18分許、同日13時19分
      許，分別有提領10萬元及2萬元的紀錄一節，有本案帳戶
      的存款交易明細附卷可佐（見偵字第42048號卷第65頁）
      ，可見被告將本案帳戶的提款卡密碼交付與「小玉」後，
      即有人使用提款卡提領本案帳戶的款項，則綜合被告於警
      詢、偵查及本院準備程序中的供述及本案帳戶的交易明細
      ，可以認定被告將本案帳戶的提款卡密碼交付與「小玉」
      時，已一併提供本案帳戶的提款卡。
　 3、被告將本案帳戶的存摺、提款卡及密碼交付與「小玉」，
      主觀上存在幫助詐欺及幫助洗錢的不確定故意：
 （1）刑法第13條第2項之不確定故意（學理上亦稱間接故意、
      未必故意），與第14條第2項之有認識過失，其中的區別
      ，在於不確定故意的行為人，對於構成犯罪之事實（包含
      行為與結果，即被害之人、物和發生之事），預見其發生
      ，而此結果的發生並不違背行為人的本意，因此不確定故
      意的概念，存在有「認識」及容任發生之「意欲」要素；
      至於有認識過失，則是行為人對於構成犯罪的事實，雖然
      預見可能發生，但是具有確定其不會發生之信念，亦即祇
      有「認識」，但欠缺希望或容任發生之「意欲」要素。易
      言之，不確定故意及有認識過失，行為人均有認識，並預
      見行為所可能引發之結果，只是不確定故意具有容任其發
      生的意欲，而有認識過失主觀上則確信結果不致發生（最
      高法院101年度台上字第1574號判決意旨參照）。然而，
      依一般人的認知，倘已經預見行為可能造成不法的結果，
      如果真的不希望該結果發生，通常一般人就不會再做該行
      為，但若還是選擇繼續行為，原則上應該認為行為人的主
      觀上存在「就算結果發生也不違背其本意」的意欲，只有
      在某些例外的情況，可以從行為人的其他客觀行為推知行
      為人主觀上確實不希望該結果發生，例如行為人有為積極
      的防果行為，或者行為人透過其他方式合理確認該行為絕
      對不可能造成該結果的發生時，就可以例外地認定行為人
      主觀上確信結果不會發生。本案認定被告主觀上是否有容
      任幫助詐欺或洗錢的意欲的判斷標準，依照上面的說明，
      就應該考量被告在為本案犯行的過程中，是否有為其他的
      客觀行為可以看出被告主觀上確實不希望這件事情發生，
      例如被告有為積極的防果行為，或者被告事前已為相當的
      查證，足以使一般人都會信賴在此情形提供本案帳戶存摺
      、提款卡及密碼的行為，應該不會涉及違法行為，倘從被
      告其他客觀行為觀察，無法推認被告主觀上能夠確信結果
      不會發生，則被告既預見其行為可能幫助詐欺集團施行詐
      騙及洗錢行為，而仍執意為之，其主觀上自具有容任該結
      果發生的意欲，從而可以認定被告對於行為可能幫助詐欺
      集團施行詐騙及洗錢行為具有不確定故意。
 （2）金融機構帳戶為個人理財工具，極具專屬性，除非對象是
      親友，一般人不可能隨意出借或借用他人帳戶使用，且金
      融機構開立帳戶多無特殊限制，一般人皆可以存入最低開
      戶金額的方式申請且可在不同之金融機構申請多數的存款
      帳戶使用，是大家都知道的事，如果不是為了掩人耳目、
      供作不法用途，任何人大可以自己名義申請開戶，無使用
      他人帳戶之必要。被告雖於偵查中辯稱：我是將本案帳戶
      存摺、提款卡密碼提供給朋友「小玉」作為辦理貸款使用
      云云。然被告於準備程序中陳稱：我將本案帳戶交付與公
      司同事林昱穎，目的是為了要請他幫我辦理貸款，但我自
      己沒有跟代辦公司的人聯絡，也不知道林昱穎的代辦公司
      叫什麼名字，我也不知道林昱穎要幫我申辦何種貸款，因
      為他說他要先幫我問問看才知道要辦理哪種貸款，林昱穎
      沒有跟我要過資力證明，我跟林昱穎只認識2至3個月云云
      （見本院卷第68至71頁）。而被告是將本案帳戶的存摺、
      提款卡及密碼交付與「小玉」一節，業經本院認定如前，
      從被告上開答辯，可知被告不清楚代辦公司的名稱，也沒
      有向對方確認代辦公司的名稱，或是辦理貸款的種類，且
      其除了交付本案帳戶的存摺、提款卡及密碼外，也沒有交
      付任何資力證明給對方，足認被告上開情形均與辦理貸款
      的常情相違，因此，難以讓人相信被告交付本案帳戶的存
      摺、提款卡及密碼的行為，其目的真的是要透過「小玉」
      辦理貸款。
 （3）更何況，現今詐欺犯或不法份子為掩飾其不法獲利行徑，
      避免執法人員之追訴處罰，常誘使一般民眾提供金融機構
      帳戶之提款卡或轉帳密碼，再以此帳戶供作對外詐騙或其
      他各種財產犯罪之不法用途使用等情事，業經電視新聞、
      報章雜誌及網路等大眾傳播媒體多所披露，政府亦極力宣
      導，被告為一智識正常之成年人，對於上開事實應該有所
      知悉。被告在交出本案帳戶的存摺、提款卡及密碼與「小
      玉」前，根本不清楚代辦公司的名稱或辦理貸款的內容，
      也沒有查證或確認「小玉」是否真的是要替其辦理貸款，
      已如前述，而被告仍然交出本案帳戶的存摺、提款卡及密
      碼與「小玉」，實難令人相信被告主觀上沒有認知到提供
      本案帳戶的存摺、提款卡及密碼與「小玉」，會供本案詐
      欺集團用於不法行為。
 （4）再參以本案帳戶在被告於110年7月12日開戶後，旋即交付
      與本案詐欺集團使用一節，有中信商銀110年8月11日中信
      銀字第110224839197183號函及所附之存款交易明細、中
      信商銀111年5月27日中信銀字第111224839166062號函及
      所附之掛失資料可佐（見偵字第42048號卷第65頁、本院
      卷第97至99頁），可以認定被告申請本案帳戶的主要目的
      ，就是要供「小玉」使用，此與其他提供帳戶者，通常都
      是將自己沒有在用的帳戶提供與詐欺集團成員使用的行為
      模式非常相似。
 （5）綜上，被告在交付本案帳戶資料與「小玉」前，沒有詢問
      或查證「小玉」是否真的是在辦理貸款的代辦公司工作或
      有與辦理貸款的代辦公司合作，來確保本案帳戶不會供作
      詐欺集團使用，而於交付本案帳戶資料與「小玉」後，也
      沒有有效控管本案帳戶使用的方法，一旦本案帳戶遭作為
      不法用途使用，被告亦無從防範，則被告在無任何查證及
      有效防範措施的情況下，卻仍將本案帳戶的存摺、提款卡
      及密碼交付與「小玉」，足認被告交付上開物品及資料時
      ，即有供他人任意使用本案帳戶以供款項轉入或轉出，縱
      使是供詐欺行為所用，也不以為意之主觀想法。是被告將
      本案帳戶的存摺、提款卡及密碼交付與「小玉」及本案詐
      欺集團成員使用的行為，主觀上具有幫助詐欺取財及幫助
      洗錢之不確定故意，可以認定。
（三）從而，本件事證明確，被告犯行可以認定，應依法論科。
三、論罪科刑：
（一）法條構成要件的說明：
 　1、洗錢防制法第2條規定：「本法所稱洗錢，指下列行為：①
      意圖掩飾或隱匿特定犯罪所得來源，或使他人逃避刑事追
      訴，而移轉或變更特定犯罪所得。②掩飾或隱匿特定犯罪
      所得之本質、來源、去向、所在、所有權、處分權或其他
      權益者。③收受、持有或使用他人之特定犯罪所得。」行
      為人如有上開行為，即該當於洗錢行為，應依洗錢防制法
      第14條第1項之規定處罰。而刑法第339條屬洗錢防制法第
      3條第2款所定之罪，是屬於洗錢防制法所稱之特定犯罪，
      先予敘明。
　 2、刑法第30條之幫助犯，是以行為人主觀上有幫助故意，客
      觀上有幫助行為，即對於犯罪與正犯有共同認識，而以幫
      助意思，對於正犯資以助力，但未參與實行犯罪之行為者
      而言。幫助犯之故意，除需有認識其行為足以幫助他人實
      現故意不法構成要件之「幫助故意」外，尚需具備幫助他
      人實現該特定不法構成要件之「幫助既遂故意」，惟行為
      人只要概略認識該特定犯罪之不法內涵即可，無庸過於瞭
      解正犯行為之細節或具體內容。此即學理上所謂幫助犯之
      「雙重故意」。金融帳戶乃個人理財工具，依我國現狀，
      申設金融帳戶並無任何特殊限制，且可於不同之金融機構
      申請多數帳戶使用，是依一般人之社會通念，若見他人不
      以自己名義申請帳戶，反而收購或借用別人之金融帳戶以
      供使用，並要求提供提款卡及告知密碼，則提供金融帳戶
      者主觀上如認識該帳戶可能作為對方收受、提領特定犯罪
      所得使用，對方提領後會產生遮斷金流以逃避國家追訴、
      處罰之效果，仍基於幫助之犯意，而提供該帳戶之提款卡
      及密碼，以利洗錢實行，仍可成立一般洗錢罪之幫助犯（
      最高法院刑事大法庭108年度台上大字第3101號裁定意旨
      參照）。被告將本案帳戶的存摺、提款卡及密碼交付與「
      小玉」，嗣本案詐欺集團不詳成員對附表編號1至3所示之
      人施以詐術，致其等陷入錯誤，並依指示轉帳至本案帳戶
      ，已如前述。被告所為固未直接實行詐欺取財、隱匿特定
      犯罪所得之本質、來源、去向、所在之構成要件行為，但
      其將本案帳戶的存摺、提款卡及密碼提供給「小玉」，確
      對本案詐欺集團成員遂行詐欺取財及隱匿特定犯罪（詐欺
      取財罪屬洗錢防制法第3條第2款之特定犯罪）所得之本質
      、來源、去向、所在資以助力，有利洗錢之實行，依上開
      裁定意旨，應論以一般洗錢未遂罪（詳後述）的幫助犯。
（二）罪名及罪數關係：
   1、被告將本案帳戶的存摺、提款卡及密碼交付與「小玉」，
      讓本案詐欺集團不詳成員得以詐欺附表編號1至3所示之告
      訴人，使該等告訴人將款項匯入本案詐欺集團實力支配中
      之本案帳戶，已幫助本案詐欺集團遂行詐欺取財的行為，
      雖因本案帳戶後經列為警示帳戶，而使本案詐欺集團成員
      無法提領該等款項一節，有中信商銀111年5月27日中信銀
      字第111224839166062號函及掛失資料及本院公務電話紀
      錄表附卷可佐（見本院卷第97至99頁），雖尚未發生製造
      金流斷點，掩飾詐欺犯罪所得去向、所在之結果，然倘渠
      等提領成功，勢將造成金流斷點，因此，被告上開行為，
      同時也幫助本案詐欺集團違犯洗錢行為，僅洗錢部分犯罪
      尚屬未遂。是核被告所為，是犯刑法第30條第1項前段、
      第339條第1項之幫助詐欺取財罪及刑法第30條第1項前段
      、洗錢防制法第14條第2項、第1項之幫助一般洗錢未遂罪
      。檢察官起訴及移送併辦意旨書均認被告所為構成刑法第
      30條第1項、洗錢防制法第14條第1項之幫助一般洗錢罪部
      分，依上開說明，均容有誤會，又此部分不涉及罪名變更
      ，僅屬行為態樣不同，毋庸引用刑事訴訟法第300條之規
      定變更起訴法條（最高法院101年度台上字第3805號判決
      意旨參照），附此敘明。
　 2、洗錢防制法透過防制洗錢行為，促進金流透明，得以查緝
      財產犯罪被害人遭騙金錢之流向，而兼及個人財產法益之
      保護，從而，洗錢防制法第14條第1項洗錢罪之罪數計算
      ，應以被害人人數為斷（最高法院110年度台上字第1812
      號判決意旨參照）。被告將本案帳戶的存摺、提款卡及密
      碼交付與「小玉」的行為，幫助詐欺集團成員分別對附表
      編號1至3所示告訴人施用詐術，騙取他們的財物，構成3
      個幫助詐欺取財罪及3個幫助一般洗錢未遂罪。
　 3、刑法第55條所定一行為而觸犯數罪名之想像競合犯，應從
      一重處斷，其規範意旨在於避免對於同一犯罪行為予以過
      度評價，所謂「同一行為」應指實行犯罪之行為完全或局
      部具有同一性而言。法律分別規定之數個不同犯罪，倘其
      實行犯罪之行為，彼此間完全或局部具有同一性而難以分
      割，應得依想像競合犯論擬（最高法院98年度台上字第19
      12號判決意旨參照）。被告上開行為雖同時觸犯上開數罪
      ，但均是基於單一之目的為之，且其行為分別具有局部同
      一性，屬一行為觸犯數罪名之想像競合犯，應依刑法第55
      條前段規定，從較重之幫助洗錢未遂罪處斷。
　 4、新北地檢署分別以111年度偵字第9082號、111年度偵字第
      16510號移送併辦部分，核與本案具有裁判上同一案件關
      係，本院自得併案審理，併予敘明。
（三）刑之減輕：
   1、被告就交付本案帳戶的存摺、提款卡及密碼而侵害附表編
      號1至3所示告訴人財產法益的行為，是基於幫助之意思，
      參與詐欺取財及一般洗錢罪犯罪構成要件以外之行為，為
      幫助犯，其對犯罪之決定程度較低，可責性較低，爰依刑
      法第30條第2項之規定，按正犯之刑減輕之，並依法遞減
      之。
　 2、被告上開行為已著手為洗錢行為之實行而不遂，依刑法第
      25條第2項規定減輕其刑，並依法遞減之。　　
（四）量刑：
      爰以行為人之責任為基礎，審酌下列事項：
　 1、犯罪動機：　　
　　　現今詐欺犯罪危害民眾甚鉅，為政府嚴加查緝，被告卻提
      供本案帳戶的存摺、提款卡及密碼，以供本案詐欺集團成
      員使用，所為嚴重損害財產交易安全及社會經濟秩序，破
      壞人際間之信任關係，並且協助詐欺集團製造金流斷點，
      隱匿本案詐欺所得之去向、所在，以逃避國家追訴處罰，
      應嚴予非難。
　 2、犯罪手段：　　
　　　被告於本案僅為單純提供本案帳戶的人，屬於詐欺集團的
      分工裡最邊緣的角色，罪責較輕。
　 3、犯罪所生的損害：
　　　被告的行為導致附表編號1至3所示告訴人財產法益侵害共
      計5萬5,000元（計算式：1萬元＋9,000元＋3萬6,000元＝5萬
      5,000元），造成損害雖然不算太嚴重，而經本院函詢中
      信商銀的結果，目前匯入本案帳戶的款項，均未發還，帳
      戶內餘額尚存85萬2,333元一節，有本院公務電話紀錄表
      在卷可查，可知附表編號1至3所示告訴人匯入款項均尚存
      在於本案帳戶內，倘日後發還於各該告訴人，即可彌補告
      訴人所受損害，足認被告行為並未造成實際損害。
　 4、犯罪後之態度：
 （1）刑罰之量定為事實審法院之職權，倘其量刑合於法律所規
      定之範圍，並無顯然失當或違反公平、比例及罪刑相當原
      則者，自不能任意指為違法而執為適法之第三審上訴理由
      。又被告並無自證己罪之義務，且在受偵查或審判機關訊
      問時，得保持緘默，無須違背自己之意思而為陳述，復有
      辯明犯罪嫌疑之權（刑事訴訟法第95條第2款及第96條規
      定參照）。故被告否認犯罪或對所涉犯罪嫌疑有所辯解，
      應屬其訴訟防禦權之行使，法院固應予尊重，不得僅以其
      否認犯罪，或抗辯之內容與法院依職權認定之事實不符，
      即予負面之評價。但被告犯罪後若自願坦承犯行，表示悔
      悟，以減省訴訟資源之耗費，或力謀恢復原狀或與被害人
      和解者，法院自非不得據此認其犯罪後態度良好，而依刑
      法第57條第10款規定，採為有利於被告之量刑因素。反之
      ，若被告犯罪後不知悔悟，或恐嚇、辱罵被害人，甚至揚
      言將繼續犯罪或報復者，法院亦非不能據此認定其犯罪後
      態度不佳，而依上述規定，作為科刑輕重之依據。倘對於
      犯後坦承犯行，知所悔悟，態度良好者，與犯後飾詞否認
      ，不知悔改、態度惡劣者，在量刑上均一視同仁，而毫無
      區別，反失情法之平，有違刑法第57條第10款立法之本旨
      。故法院於量刑時，對於被告是否坦承犯行暨悔悟等關於
      犯罪後態度之事項，自非不能依據上述規定加以審酌及說
      明，僅係不得專以其否認犯罪或有所抗辯，即採為量刑畸
      重之依據而已（最高法院109年度台上字第1116號判決意
      旨參照）。
 （2）被告始終否認犯行，而未能與附表編號1至3所示告訴人達
      成和解，亦未表示任何歉意，且其於本院準備程序中，經
      受命法官針對其答辯詢問其具體內容時，其答稱：「深夜
      未歸的店，地址在新泰路上，我是跟店裡隨便一個叫『宇
      新』的小股東借的。我哪知道叫什麼名字，我才剛去沒多
      久。」，而經受命法官敦促被告注意應訊態度後，被告又
      再表示：「我怎麼知道如何解釋。我只知道我隔一天拿回
      我的本子，隔沒多久我就聽到銀行把我列為警示帳戶，我
      怎麼知道要怎麼解釋，今天我也是個受害者。我只是家裡
      有錢需要，我被急到，我相信他人，這樣我就變成加害者
      ，我跟被害人應該都是受害者，法院為什麼只聽被害人的
      。我今天沒領到任何一毛錢，卻要一直開庭一直開庭。說
      我態度不佳，法官態度也沒有對我好過阿。我今天卡到洗
      錢防制法，我願意嗎？我不願意阿。今天我也不願意走成
      這一步。但是有人跟我講過嗎？我不懂阿，我有前科，但
      都是毒品，我沒有卡過詐欺罪過。」等語（見本院卷第70
      頁），可見被告於受命法官整理爭點的過程中，不是單純
      否認犯罪，理智而清楚的說明自己無罪的理由，而是在法
      庭上以蠻不在乎的態度應訊，不僅不願好好說明自己的答
      辯內容，反選擇在法庭上謾罵的方式發洩自己的情緒，對
      於自己的犯行，全然不知悔悟，堪認被告犯後態度惡劣，
      依上開最高法院的判決旨趣，此部分犯後態度應作為從重
      量刑的參考。
 （3）雖被告於最後陳述的階段，表示略為：這件事情我也是受
      害者，希望法院可以給我機會，因為我對這方面不熟，不
      知道事情會演變到這樣，我有意願與被害人和解等語（見
      本院卷第114頁），然被告事實上並未與被害人和解，且
      主觀上對於自己行為造成被害人受害一事，也未感到抱歉
      ，亦未能真切悔悟先前開庭的態度，自無從以被告上開陳
      述即遽認被告犯後態度良好，附此說明。
　 5、其他：　　
　　　最後衡酌被告自承高職肄業的智識程度、目前業工，已婚
      ，須扶養配偶之家庭經濟狀況（見本院卷第114頁）等一
      切情狀，量處如主文所示之刑，併諭知罰金易服勞役之折
      算標準。
四、沒收：
    本案依卷內事證，無法證明被告有因交付本案帳戶的存摺、
    提款卡及密碼而受有報酬之情事，自無從諭知沒收犯罪所得
    ，附此敘明。
五、據上論斷，應依刑事訴訟法第299 條第1 項前段，判決如主
    文。
本案經檢察官蔣政寬偵查起訴及檢察官陳玟瑾、許智鈞移送併案
審理，由檢察官彭聖斐到庭執行公訴。
中　　華　　民　　國　　111 　年　　7 　　月　　25　　日
                  刑事第十六庭  審判長法  官  黃志中
　　　　　　　　　
                                      法  官  時瑋辰
　　　　　　　　　　　　　　　　　　　
　　　　　　　　　　　　　　　　　　　法  官  薛巧翊
上列正本證明與原本無異。
如不服本判決，應於判決送達後20日內敘明上訴理由，向本院提
出上訴狀 (應附繕本) ，上訴於臺灣高等法院。其未敘述上訴理
由者，應於上訴期間屆滿後20日內向本院補提理由書「切勿逕送
上級法院」。
                                      書記官  黃伊媺
中　　華　　民　　國　　111 　年　　7 　　月　　29　　日
附錄本案論罪科刑法條全文：
中華民國刑法第339 條
意圖為自己或第三人不法之所有，以詐術使人將本人或第三人之
物交付者，處五年以下有期徒刑、拘役或科或併科五十萬元以下
罰金。
以前項方法得財產上不法之利益或使第三人得之者，亦同。
前二項之未遂犯罰之。
　　
洗錢防制法第2條
本法所稱洗錢，指下列行為：
一、意圖掩飾或隱匿特定犯罪所得來源，或使他人逃避刑事追訴
，而移轉或變更特定犯罪所得。
二、掩飾或隱匿特定犯罪所得之本質、來源、去向、所在、所有
權、處分權或其他權益者。
三、收受、持有或使用他人之特定犯罪所得。

洗錢防制法第14條
有第二條各款所列洗錢行為者，處七年以下有期徒刑，併科新臺
幣五百萬元以下罰金。
前項之未遂犯罰之。
前二項情形，不得科以超過其特定犯罪所定最重本刑之刑。

附表：
編號 告訴人 接獲詐騙時間 詐欺方式 匯款時間 匯款金額 （新臺幣） 匯入帳戶 1 吳宗霖 110年7月1日起 本案詐欺集團成員與吳宗霖聯繫，佯稱：高匯網路投資網站是外匯投資網站，想要投資就要匯款到其指定帳戶云云，致吳宗霖陷入錯誤，依指示為右列所示之轉帳匯款。 110年7月12日20時44分許 1萬元 被告中國信託銀行帳號000000000000號帳戶。  2 鍾易樺 110年6月29日某時許 本案詐欺集團成員以社群軟體Facebook暱稱「陳詩涵」與鍾易樺聯繫，佯稱：高匯網路投資網站是外匯投資網站，想要投資就要匯款到其指定帳戶云云，致鍾易樺陷入錯誤，依指示為右列所示之轉帳匯款。 110年7月12日20時31分許 9,000元  3 張力中 110年7月6日22時57分許 本案詐欺集團成員以交友軟體CHEERS暱稱「楊雅靜」與張力中聯繫，佯稱：投資網站「LMAXFX」可以投資獲利，穩賺不賠云云，致張力中陷入錯誤，依指示為右列所示之轉帳匯款。 110年7月13日22時40分許 3萬6,000元